臺灣新竹地方法院民事小額判決
110年度竹東小字第114號
原      告  王亞明  
被      告  彭宏樑  

上列當事人間請求損害賠償事件，本院於民國110 年8 月10日辯
論終結，判決如下：
    主      文
原告之訴駁回。 
訴訟費用新臺幣壹仟元由原告負擔。
    事實及理由
一、原告主張：原告係新竹縣竹東鎮康莊街「凱旋大地社區」之
    住戶，被告為該社區聘僱之警衛。原告於民國110 年1 月11
    日約14時37分許返家經過社區東哨時，見被告違反值勤規定
    觀看手機，即進入哨所內拍照存證，被告隨即以手機套蓋住
    螢幕，但手機仍傳來聲音，被告待原告入哨所不久後即徒手
    推原告身體至哨所外，又連續以雙手強力推原告胸部並搶奪
    隨身雨傘、手機，從入口柵欄推向出口柵欄共十餘次，原告
    腰部撞上柵欄受傷，且推撞過程中，原告手機螢幕產生裂痕
    ，此部分受有新臺幣（下同）1 萬元之財產損害，原告手錶
    、皮帶斷裂及手錶鏡面亦發生刮損，此部分受有2,500 元之
    財產損害。另被告基於侵害原告名譽權之意思，於哨所內向
    前往現場處理之2名員警表示：「他是住戶很愛告人，找麻
    煩，整天來鬧，他是你們派出所常客」，並叫原告「滾開」
    ，原告為此深感受辱，名譽權受到侵害。被告傷害原告身體
    、侵害原告名譽權部分，請求被告賠償精神慰撫金3萬7,500
    元（受傷部分2 萬元、妨害名譽部分1 萬7,500元）。以上
    合計5 萬元，爰依侵權行為損害賠償之法律關係提起本件訴
    訟。並聲明：㈠被告應給付原告5 萬元，及自起訴狀繕本送
    達翌日起至清償日止，按週年利率5%計算之利息。㈡請依職
    權宣告假執行。
二、被告則以：原告前於109 年12月14日因被告提早開柵欄一事
    而心生不滿，此後屢屢闖進哨所以手機對被告胡亂拍照，被
    告告知警衛室有規定，非工作人員禁止進入社區警衛室，原
    告不聽勸離，被告僅能在值勤日誌上記載反映給社區管理委
    員會處理。詎原告於110 年1 月11日再次闖入哨所，以極為
    挑釁之方式在被告身後近距離拍攝，被告不堪其擾，乃起身
    用雙手輕慢地推原告出哨所，過程中原告並未跌倒或碰到東
    西，原告所稱受傷、手機螢幕產生裂痕、手錶皮帶斷裂、手
    錶鏡面發生刮損等，顯然均非事實。況當日警員到場後詢問
    原告有無受傷，原告沒答話，警員再問要告什麼，原告說要
    告被告人身侮辱，但被告並無對原告有何侮辱行為，警員請
    原告向社區管理委員會投訴，原告竟向警員咆嘯，經警喝斥
    制止。原告在社區告人的訴訟件數確實不少，被告說原告是
    警局常客，也是事實。原告為了門禁管制不同，就一直來鬧
    被告，還說被告是看門的。而原告以相同事實向臺灣新竹地
    方檢察署（下稱新竹地檢署）對被告提起刑事告訴，被告已
    獲不起訴處分，故本件原告請求為無理由等語置辯。並聲明
    ：原告之訴駁回。
三、得心證之理由：
　㈠按當事人主張有利於己之事實者，就其事實有舉證之責任，
    民事訴訟法第277 條前段定有明文。故主張權利存在之人，
    就其權利構成要件事實負有舉證之責。民事訴訟如係由原告
    主張權利者，應先由原告負舉證之責，若原告先不能舉證，
    以證實自己主張之事實為真實，則被告就其抗辯事實即令不
    能舉證，或其所舉證據尚有疵累，亦應駁回原告之請求（最
    高法院100 年度台上字第415 號判決意旨參照）。次按因故
    意或過失，不法侵害他人之權利者，負損害賠償責任；不法
    侵害他人之身體、健康、名譽、自由、信用、隱私、貞操，
    或不法侵害其他人格法益而情節重大者，被害人雖非財產上
    之損害，亦得請求賠償相當之金額；其名譽被侵害者，並得
    請求回復名譽之適當處分，民法第184 條第1 項前段及第19
    5 條第1 項分別定有明文。又按民法上名譽有無受損害，應
    以社會上對個人評價是否貶損作為判斷之依據（最高法院90
    年台上字第646 號判決意旨參照）。而名譽係人在社會上評
    價，通常指其人格在社會生活上所受之尊重，侵害名譽權則
    係指以言語、文字、漫畫或其他方法貶損他人在社會上之評
    價，使其受到他人憎惡、蔑視、侮辱、嘲笑、不齒與其來往
    ；是否構成侵害名譽權，不以被害人主觀感受為準，應就社
    會一般人之評價，客觀判斷之。換言之，需係使他人之社會
    評價，依一般人之客觀通念判斷上有所貶損，始足當之。再
    按侵權行為之成立，須行為人因故意過失不法侵害他人權利
    ，亦即行為人之行為須具備歸責性、違法性，並不法行為與
    損害間有因果關係，始能成立，且主張侵權行為損害賠償請
    求權之人，對於侵權行為之成立要件應負舉證責任（最高法
    院100 年度台上字第328號判決要旨參照）。依上說明，原
    告主張被告有上開侵權行為，致其受有前開損害，即應由原
    告就其主張之侵權行為成立要件，負舉證責任。
  ㈡原告就其主張上開各情，雖據提出錄音譯文、門禁警衛違規
    罰則、社區警衛值勤作業要點、社區門禁警衛值勤要點及懲
    罰規定、社區住戶意見反映單、臺北榮民總醫院新竹分院診
    斷證明書、醫療費用收據、照片等件為證，然為被告所否認
    ，並辯稱如上。經查：
　　⒈原告以前述主張之情事，對被告提起傷害、公然侮辱、誹
      謗之刑事告訴，經新竹地檢署檢察官以110年度偵字第423
      5號為不起訴處分確定，經本院依職權調取上開刑事偵查
      案卷並提示予兩造閱覽無訛，首應敘明。　　
　　⒉關於傷害部分：
      原告雖提出臺北榮民總醫院新竹分院診斷證明書2紙、醫
      療費用收據為證，該診斷證明書其中1紙記載原告於110年
      1月13日至骨科門診，經診斷為腰部挫傷，另1紙則記載原
      告於110年1月12日至身心科就診，有睡眠障礙、情緒低落
      及煩躁等症狀(見本院卷第11-12頁)。然睡眠障礙、情緒
      低落及煩躁之症狀，按諸常情，尚難謂係推人行為所致之
      典型結果，原告此揭症狀是否即係被告推人行為所致，尚
      有可疑。其次，依前開偵查卷內調得之原告病歷資料所示
      ，原告先前已持續至該院身心科就診，108年5月21日有煩
      躁症狀，108年8月14日有半夜醒來症狀，109年4月16日有
      偶爾睡不好之症狀，並曾使用「千憂解」藥物，且於109
      年12月26日仍至該院就診，有前開醫院110年3月3日北總
      竹醫字第1100000302號函及所附病歷資料各1份附於上述
      偵查卷內可稽，堪認原告於本件事件生之前，即有上揭症
      狀，實難認該等症狀係被告推人行為所致。又原告所舉之
      證物，均無法證明被告有使原告身體受傷之行為，且造成
      腰部挫傷之可能原因甚多，一般日常活動均有可能致生此
      結果，而依原告於前開偵查案所陳：我要上12小時的班，
      我當天下班已經是6、7點了，晚上還要開會，所以才會等
      到110年1月13日才去看骨科等語（見新竹地檢署110年度
      他字第4235號卷第34頁），再參以原告提出之診斷證明書
      載明原告係於110年1月12日至上開醫院精神科、110年1月
      13日在骨科就診，足認原告案發後並未立即至骨科就診，
      仍持續進行工作、開會、至精神科就診等活動，尚不能排
      除原告之腰部挫傷，係原告於案發後之其他活動所造成之
      可能性，尚難認原告腰部挫傷與被告行為之間有何因果關
      係。
　　⒊關於手機螢幕裂痕、手錶皮帶斷裂、手錶鏡面刮損部分：
　　　原告雖提出上開證物為證，然照片僅能證明手錶皮帶有斷
      裂及原告曾朝被告拍攝諸多照片，尚無從佐證被告有毀損
      前述物品之行為，錄音譯文中亦無被告承認毀損物品之隻
      字片語，而門禁警衛違規罰則、社區警衛值勤作業要點、
      社區門禁警衛值勤要點及懲罰規定、社區住戶意見反映單
      書等，核與物品毀損無涉。從而，原告主張被告行為致其
      手機螢幕裂痕、手錶皮帶斷裂、手錶鏡面刮損等情，尚非
      可採。　　
　　⒋關於妨害名譽部分：　
　　　原告雖提出被告之錄音譯文（見本院卷第63-64頁），被
      告則自承有說過原告是警局常客。惟原告於前開偵查案中
      自陳其於上開時、地，有進入前述哨所內拍照，則被告上
      揭所言，應係針對原告進入哨所之具體事實，依個人價值
      判斷提出主觀且與事實有關連的意見、評論，並要求原告
      離開現場，被告對其之用語即令粗鄙，致原告心生不快或
      有遭人冒犯之主觀感受，然尚難認被告之該等言詞，已該
      當對原告名譽權之侵害行為。
　　⒌綜上各情，依原告所提之證物，尚無從認被告有侵害原告
      身體健康、名譽、毀損原告前開物品之事實，難為有利於
      原告之認定。準此，原告依侵權行為法律關係，請求被告
      賠償損害，核屬無據，不能准許。
四、綜上，原告依侵權行為之法律關係，請求被告賠償5萬元，
    及自起訴狀繕本送達之翌日起至清償日止，按週年利率5%計
    算之法定遲延利息，為無理由，應予駁回。至原告雖促請本
    院依職權宣告假執行，然原告之訴並無理由，既經駁回，本
    院自無依職權宣告假執行之餘地，併此指明。
五、本件事證已臻明確，兩造其餘之攻擊防禦方法及所提證據，
    於判決結果不生影響，爰不一一論列，併此敘明。
六、訴訟費用負擔之依據：民事訴訟法第78條。並依同法第436 
    條之19第1 項規定，確定訴訟費用之負擔如主文第2 項所示
    。
中　　華　　民　　國　　110 　年　　8 　　月　　23　　日
                  竹東簡易庭  法  官  李珮瑜
以上正本證明與原本無異。
如不服本判決，須以違背法令為理由，於判決送達後20日內向本
庭提出上訴狀（應按他造當事人之人數附繕本）；如委任律師提
起上訴者，應一併繳納上訴審裁判費。
中　　華　　民　　國　　110 　年　　8 　　月　　23　　日
                              書記官  蕭宛琴
　　　　　　　　　　　　　　　
附錄：
一、民事訴訟法第436條之24第2項：
    對於小額程序之第一審裁判上訴或抗告，非以其違背法令為
    理由，不得為之。
二、民事訴訟法第436條之25：
    上訴狀內應記載上訴理由，表明下列各款事項：
    （一）原判決所違背之法令及其具體內容。
    （二）依訴訟資料可認為原判決有違背法令之具體事實。
三、民事訴訟法第471條第1項：（依同法第436條之32第2項規定
    於小額事件之上訴程序準用之）
    上訴狀內未表明上訴理由者，上訴人應於提起上訴後20日內
    ，提出理由書於原第二審法院；未提出者，毋庸命其補正，
    由原第二審法院以裁定駁回之。